【裁判字號】    97,易,90
【裁判日期】    970125
【裁判案由】    詐欺
【裁判全文】
臺灣桃園地方法院刑事判決                97年度易字第90號
公  訴  人  臺灣桃園地方法院檢察署檢察官
被      告  甲○○
                    號
上列被告因詐欺案件，經臺灣桃園地方法院檢察署檢察官聲請以
簡易判決處刑（九十六年度偵字第一四三一四號），本院認有刑
事訴訟法第四百五十一條之一第四項但書之情形，改依通常程序
審理，茲判決如下：
    主  文
本件免訴。
    理  由
一、程序事項：：
    按檢察官聲請以簡易判決處刑之案件，經法院認為有刑事訴
    訟法第四百五十一條之一第四項但書之情形者，應適用通常
    程序審判之，刑事訴訟法第四百五十二條定有明文。查本案
    被告甲○○被訴詐欺一案，經本院認有刑事訴訟法第四百五
    十一條之一第四項但書第三款之情形，不宜以簡易判決處刑
    ，爰依刑事訴訟法第四百五十二條之規定，改依通常程序審
    判之，合先敘明。
二、公訴意旨略以：被告甲○○能預見提供自己帳戶存摺及提款
    卡供他人使用，可能為他人用於財產犯罪，具有幫助掩飾或
    藏匿他人進行詐欺等犯罪之可能性，竟以前開結果縱發生亦
    不違其本意，基於幫助他人犯詐欺罪之犯意，因缺錢花用，
    於民國九十二年間，受僱於某詐騙集團，負責收購人頭帳戶
    ，並提供所申辦臺灣新光銀行（原誠泰銀行）申請現金卡帳
    號000000000000號帳戶，交付予犯罪集團使用。嗣該取得被
    告甲○○所有上開帳戶之詐欺集團成員，匯入不法所得至黃
    登裕（曾經法院判決確定，另經檢察官為不起訴處分）所有
    臺灣郵政桃園大業郵局帳號0000000 號之帳戶，再於九十二
    年三月十一日，由該帳戶匯不法所得新臺幣（下同）五萬零
    十八元至甲○○上開帳戶內，以此方式任由黃登裕所屬犯罪
    集團成員藉以遂行向不特定民眾詐騙錢財。因認被告甲○○
    涉犯刑法第三十條第一項、第三百三十九第一項之幫助詐欺
    取財罪嫌等語。
三、按案件曾經判決確定者，應諭知免訴之判決，並得不經言詞
    辯論為之，刑事訴訟法第三百零二條第一款及第三百零七條
    分別定有明文。又訴訟上所謂一事不再理原則，關於實質上
    一罪或裁判上一罪，亦均有其適用（最高法院六十年台非字
    第七七號判例意旨可資參照）。次按檢察官就犯罪事實之一
    部起訴，依同法第二百六十七條規定，其起訴效力及於全部
    ，審理事實之法院，對於實質上或裁判上一罪之全部犯罪事
    實，於判決宣示前，既有審理之可能，即應予以審判，故確
    定判決之既判力，應及於最後審理事實法院宣示判決前發生
    之事實，亦即既判力對於時間效力之範圍，應以最後審理事
    實法院之宣判日為判斷之標準。至檢察官聲請法院簡易判決
    處刑，與起訴有同一之效力，刑事訴訟法第四百五十一條第
    二項亦有明文。故連續犯行為之一部，業經檢察官提起公訴
    （或聲請簡易判決處刑），其效力及於全部，依審判不可分
    之原則，法院應就連續犯之全部行為予以審理。
四、經查，被告甲○○雖於警詢中已坦承本案於上開時地所為之
    幫助詐欺取財犯行不諱，並有被告甲○○之上開帳戶歷史交
    易明細資料、開戶基本資料等件附卷可參，足認被告甲○○
    之自白核與事實相符，其確有於上開時地為幫助詐欺取財之
    犯行，堪予認定。然查，被告甲○○前因缺錢花用，自報載
    廣告得知可申辦電話門換取現金，雖知現今社會詐欺集團用
    以向被害人施行詐術之聯絡電話，均是使用以他人名義申請
    之電話，可預見將自己名義申請之電話門號提供他人使用，
    有供作財產犯罪用途之可能，而一般人取得以他人名義申請
    之電話門號之目的在於取得贓款及掩飾犯行不易遭人追查，
    對於提供自己名義申請之電話門號雖無引發他人萌生犯罪之
    確信，但仍基於若有人使用以其名義所申請之電話門號實施
    詐欺取財亦不違反其本意之幫助犯意，於九十二年九月十日
    ，至中華電信股份有限公司（下稱中華電信公司）臺灣北區
    電信分公司雙和服務中心申請（02）00000000及（02）0000
    0000號二線電話門號後，以每線電話門號三千元之價格，出
    售交付予某真實姓名、年籍均不詳自稱黃啟川之成年男子使
    用，以此方式幫助該自稱黃啟川之男子及其所屬詐欺集團為
    詐欺取財犯行時，方便與被害人聯繫，並掩飾詐欺取財犯行
    不易遭人查緝。該自稱黃啟川之男子及其所屬詐欺集團於收
    受前開以被告甲○○名義申請之二線電話門號後，遂與其他
    不詳成年人士共同基於意圖為自己不法所有之概括犯意，連
    續於九十二年九月十八日十四時二分許、九十二年九月十八
    日十六時許、九十二年九月二十四日十七時五分許，分別向
    簡春英、秦忠禮、梁根等三人，各施以附表（附表部分詳見
    臺灣高雄地方法院九十四年度簡上字第五四號刑事判決書，
    以下均同）所示之詐術，並以被告甲○○名義申租之前述二
    線電話門號充作聯絡工具，致使前開簡春英等三人均陷於錯
    誤，各自將如附表所示之金額匯入以張逸星名義開立如附表
    所示之帳戶內。嗣因簡春英、秦中禮、梁根發現金融機構帳
    戶內之存款短少，始知受騙，而分別於九十二年九月十八日
    及同月二十四日，向警方報案後，循線查獲上情，業經臺灣
    高雄地方法院九十四年七月四日，以九十四年度簡上字第五
    四號判處拘役五十日確定在案（下稱前案），此有臺灣高雄
    地方法院九十四年度簡上字第五四號刑事判決書及臺灣高等
    法院被告全國前案紀錄表各一份附卷可稽。
五、綜上所述，前案與本案檢察官所起訴之犯罪事實，時間均屬
    緊接，犯罪手法及犯罪構成要件亦大致相同，顯係基於一個
    幫助詐欺取財之概括犯意而為之，屬連續犯之範疇，為裁判
    上之一罪，又本案犯罪事實既在前案最後事實審即臺灣高雄
    地方法院九十四年度簡上字第五四號刑事判決確定前所為，
    且與前案有修正前刑法第五十六條之連續犯之裁判上一罪關
    係，已如前述，依審判不可分原則，前案最後事實審即臺灣
    高雄地方法院九十四年度簡上字第五四號刑事判決確定之效
    力，應及於全部之犯罪事實，揆諸前揭判例意旨及說明，本
    院依法爰不經言詞辯論，逕為本案免訴之諭知，以求適法。
據上論斷，應依刑事訴訟法第四百五十二條、第三百零二條第一
款、第三百零七條，判決如主文。
中    華    民    國    97    年    1     月    25    日
                        臺灣桃園地方法院刑事第十庭
                            審判長法  官  江  德  民
                                  法  官  蘇  昌  澤
                                  法  官  林  家  賢
上正本證明與原本相符。
如不服本判決，應於判決送達後十日內向本院提出上訴狀（應附
繕本），上訴於臺灣高等法院。
                                  書記官  常毓生
中    華    民    國    97    年    1     月    29    日


司法院資訊處製作；財團法人民間司法改革基金會備份。
